臺灣雲林地方法院交通事件裁定　　　　　96年度交聲字第10號
移送機關即
原處分機關　交通部公路總局嘉義區監理所雲林監理站
異　議　人
即受處分人　峰億汽車貨運有限公司
代　表　人　乙○○
代　理　人　丙○○
上列受處分人因違反道路交通管理處罰條例案件，對於交通部公
路總局嘉義區監理所雲林監理站民國95年12月25日所為之處分（
原處分案號：雲監裁字第裁72-JC0000000號），聲明異議，本院
裁定如下：
    主  文
原處分撤銷。
峰億汽車貨運有限公司裝載貨物超過核定之總重量貳點玖零公噸
，處罰鍰新臺幣壹萬仟元，並記汽車違規紀錄壹次。
    理  由
一、原處分意旨略以：異議人即受處分人峰億汽車貨運有限公司
    （下稱峰億公司）所有之車牌號碼JE－795 號營業貨運曳引
    車，於民國95年10月25日下午3 時45分許，在臺14線68公里
    處，因「汽車裝載貨物超過核定之重量」之違規，為南投縣
    警察局仁愛分局警備隊（下稱原舉發單位）以投警交字第
    JC0000000 號舉發違反道路交通管理事件通知單 (下稱系爭
    通知單)， 當場舉發。異議人於95年11月9 日向移送機關即
    原處分機關交通部公路總局嘉義區監理所雲林監理站（下稱
    原處分機關）提出陳述，經原處分機關發函原舉發單位查證
    ，原舉發單位於95年12月5 日以投仁警交字第0950010355號
    函覆當日原舉發單位員警執行路檢勤務，當場攔檢發現異議
    人所有JE－795 號曳引車違規超載（依磅單總重42.2公噸、
    核重35公噸、超重5.2 公噸）違規，復有過磅單影本1份 ，
    違規事實明確等情。原處分機關遂將前情函知異議人，並以
    異議人違反道路交通管理處罰條例第29條之2 第3 項規定，
    依道路交通管理事件統一裁罰基準及處理細則第43、44、67
    條規定，於95年12月25日，以雲監裁字第裁72-JC0000000
    號違反道路交通管理事件裁決書（下稱系爭裁決書）裁處異
    議人罰鍰新臺幣（下同）16,000元罰鍰，系爭裁決書於95年
    12月28日送達異議人，嗣原處分機關再於96年1 月23日，以
    嘉雲監字第0961000154號函將系爭裁決書更正補充「並記違
    規紀錄1 次」，並於96年1 月22日送達異議人等語。
二、聲明異議意旨略以：異議人所有JE－795 號曳引車駕駛丙○
    ○當時係持南豐砂石行之過磅單，惟南豐砂石行未依規定辦
    理檢驗，未具公信力，且所載淨重及米數固然無誤，然空重
    部分有問題，導致總重亦不合，經異議人另於96年4 月28日
    至欽發地磅重新過磅，實際空重應係15.89 公噸，是加上前
    開淨重後總重為37.90 公噸，僅超重2.90公噸，仍在核重35
    公噸之10% 以內，依交通部函示應予免罰，爰提起本件異議
    等語。
三、按汽車裝載貨物超過核定之總重量、總聯結重量者，處汽車
    所有人罰鍰，並記汽車違規紀錄1 次，其應歸責於汽車駕駛
    人時，除依第3 項規定處汽車駕駛人罰鍰及依第63條第1 項
    第2 款規定記點外，並記該汽車違規紀錄1 次；有前2 項規
    定之情形者，應責令改正或當場禁止通行，並處新臺幣
    10,000元罰鍰，超載10公噸以下者，以總超載部分，每1 公
    噸加罰新臺幣1,000 元；超載逾10公噸至20公噸以下者，以
    總超載部分，每1 公噸加罰新臺幣2,000 元；超載逾20公噸
    至30公噸以下者，以總超載部分，每1 公噸加罰新臺幣
    3,000 元；超載逾30公噸者，以總超載部分，每一公噸加罰
    新臺幣5,000 元。未滿1 公噸以1 公噸計算，道路交通管理
    處罰條例第29條之2第1項、第3項定有明文。
四、經查：
    (一)異議人裝載貨物超過核定重量2.90公噸：
      1.異議人峰億公司所有之車牌號碼JE－795 號營業貨運曳
        引車（拖車號碼NE-F3 號），於95年10月25日下午3 時
        32分51秒自南豐砂石行裝載砂石完畢出廠後，旋於同日
        下午3時45 分許，在臺14線68公里處，因原舉發單位執
        行路檢勤務而予攔檢，並依異議人代理人即前開曳引車
        駕駛丙○○出示之南豐砂石行開立之過磅單上記載總重
        : 40.20 公噸（空重：18.19 公噸、淨重：22.01 公噸
        、米數13.33）， 因核定之重量為35公噸，其裝載貨物
        超過核定之重量5.20公噸，為原舉發單位警員甲○○開
        立系爭通知單當場舉發之事實，業據證人甲○○於本院
        96年5 月1 日到庭具結證述無誤，並有南豐砂石行過磅
        單1 紙附卷可考，且為異議人同日到場陳稱明確。
      2.又異議人於96年5 月1 日本院當庭提出欽發地磅之地磅
        記錄單1 紙及過磅照片4 紙，主張其於96年4 月28日，
        駕駛前開JE－795 號曳引車及搭配之空車拖車NE-F3 號
        至址設南投縣草屯鎮○○路642 號之欽發地磅過磅，所
        磅之空重係15.89 公噸等情，亦經證人甲○○證稱其於
        95年10月25日開單之曳引車連同拖車確係前揭過磅照片
        所示之曳引車及拖車無誤，並有前開地磅記錄單1 紙及
        過磅照片4 紙在卷可考。
      3.經核前開南豐砂石行過磅單及欽發地磅地磅記錄單，就
        相同之前開曳引車及拖車空重，其記載各為18.19 公噸
        及15.89 公噸，差距高達2.30公噸，顯非個別機器之單
        純些微誤差而已，而應有人工誤載或機器失靈誤磅之情
        。惟查異議人代理人係營業貨運曳引車駕駛，平日均駕
        駛前開曳引車及拖車裝載貨物為業，豈有不清楚其曳引
        車及拖車重量之道理。再者南豐砂石行因屬砂石場，雖
        有過磅設備，但其重視者應在裝載砂石重量之多寡，而
        非曳引車及拖車之重量，是以其在過磅空重、淨重及總
        重時，或許測量誤差或謄寫重量時之疏忽誤算，而發生
        空重錯誤之結果亦未可知。至欽發地磅則係地磅站，以
        地磅為業，應較具專業性，復僅單純過磅前開曳引車及
        拖車重量，並有過磅之照片4 紙附卷可參。綜合上開各
        情，本院因認以欽發地磅記載之空重15.89 公噸較為可
        採。
      4.是以空重15.89 公噸，加上異議人不爭執之淨重22.01
        公噸後，總重為37.90 公噸，因核重為35公噸，故本件
        異議人裝載貨物超過核定之總重量2.90公噸，堪以認定
        。
    (二)異議人裝載貨物超過核定重量未逾10% 不予免罰：
      1.按交通部路政司於65年4 月1 日，以路臺字第44915 號
        函示：貨車超載未逾總重量 (裝載額)10% 者 得免予處
        罰；復於90年9 月21日以 (90) 交路字第054777號函覆
        內政部警政署貨車裝載未逾核定之總重量10% 者，得否
        免罰疑義：一略…二查有關「超載 (重)未 達總重量10
        % 者是否免予舉發」乙節，本部業以90年6 月5 日以交
        路90字第039396號函說明二明確說明：「算計執法使用
        之各種量測儀器之容許誤差值及考量現行已實施多年之
        規定後，方篩選作為依法舉發處罰對象之作法，應尚稱
        合理，本部亦表同意。」在案，仍請參考；惟本案爭議
        恐係部分警察機關取締未參據貴署訂頒之「警察機關取
        締違規砂石車注意事項」規定舉發所致，故本案宜請各
        警察機關確依貴署90年9 月7 日 (90) 警署交字第
        185843號函示處理原則辦理，俾免生困擾。三至於處罰
        機關接獲員警移送未逾核定總重量10% 之通知單如何裁
        罰乙節，本部當轉請各處罰機關依「違反道路交通管理
        事件統一裁罰標準及處理細則」第34條規定，於轉請原
        舉發單位查證後，再依同細則第43條規定，參酌舉發違
        規事實、違反情節、稽查人員處理意見及被處分人之陳
        述後，自本權責審慎處理。」
      2.綜觀交通部路政司前開函示內容，係考量過磅時或因各
        種量測儀器之誤差，方就超載未逾總重量10% 者，參酌
        各節，本於權責「得」免予處罰。惟上開函示係行政機
        關內部函文，並無拘束法院之效力，合先敘明。
      3.查本件異議人於南豐砂石行過磅後取得過磅單後，應已
        知其裝載有超過核定重量之情，竟仍執意上路，嗣因遭
        原舉發單位員警路檢攔查，原舉發單位員警復依過磅單
        而開立系爭通知單，並未另行過磅，沒有各別量測機器
        誤差的問題，又異議人超重達2.90公噸已如前述，逼近
        核重35公噸10% 之3.5 公噸，顯見異議人利用交通部前
        開函示，變相把原本容許誤差10% 當作理所當然增加載
        貨運重量的理由，實不可採。
五、從而原處分機關以異議人有汽車裝載貨物超過核定總重量
    5.2 公噸之違規行為，依道路交通管理處罰條例第29條之2
    第3 項之規定，以系爭裁決書裁處異議人罰鍰16,000元，並
    記汽車違規紀錄1 次，固非無見，惟異議人實係超過核定總
    重量2.9 公噸而非5.2 公噸已如前述，是本件異議雖無理由
    ，惟系爭裁決書既有前述之不當，仍屬無可維持，自應由本
    院撤銷，以異議人有汽車裝載貨物超過核定總重量之違規行
    為，依道路交通管理處罰條例第29條之2 第1 項、第3 項，
    裁罰受處分人罰鍰13,000元，並記汽車違規紀錄1 次如主文
    第2項所示，以資適法。
六、據上論結，應依道路交通管理處罰條例第87條第2 項、道路
    交通案件處理辦法第20條前段，裁定如主文。
中　　華　　民　　國　　96　　年　　9 　　月　　21　　日
                  交通法庭    法  官  李貞瑩
以上正本證明與原本無異。
如不服本裁定，應於裁定送達後5 日內向本院提出抗告狀（須附
繕本）。
                              書記官  金雅芳
中　　華　　民　　國　　96　　年　　9 　　月　　21　　日
